【裁判字號】    95,交易,218
【裁判日期】    950718
【裁判案由】    過失傷害
【裁判全文】
臺灣板橋地方法院刑事判決             95年度交易字第218號
公  訴  人  臺灣板橋地方法院檢察署檢察官
被      告  乙○○
上列被告因過失傷害案件，經檢察官提起公訴（九十五年度偵字
第七０四九號），本院裁定改用簡式審判程序審理，判決如下：
    主  文
乙○○因過失傷害人，處有期徒刑肆月，如易科罰金，以參佰元
折算壹日。
    事  實
一、乙○○於民國九十五年八月二十四日上午十一時三十分許，
    駕駛車牌號碼八Ｂ─一八０三號自用小客車，沿臺北縣五股
    鄉○○路○段往中興路一段方向行駛，行至五股鄉○○路與
    四維路七六號前之交岔路口，欲左轉四維路往蘆洲市方向時
    ，本應注意汽車行駛時，駕駛人應注意車前狀況，隨時採取
    必要之安全措施，以防止危險事故之發生，且應注意汽車行
    近行人穿越道前，應減速慢行，遇有行人穿越時，無論有無
    交通警察指揮或號誌指示，均應暫停讓行人先行通過，而依
    當時天候、視線及道路狀況等一切客觀情況，並無不能注意
    之情形，竟於行近經該交岔路口行人穿越道前，疏未注意車
    前狀況，並暫停讓行人先行通過，致該自用小客車左前保險
    桿撞擊正穿越行人穿越道之行人甲○○，甲○○因而倒地，
    受有頭部外傷、頸部併頸髓病變等傷害。乙○○於肇事後犯
    罪未被發覺前，隨即於警員劉秋宏前來處理時，向劉秋宏自
    首為肇事駕駛人，並接受裁判。
二、案經乙○○自首暨被害人甲○○訴由臺北縣政府警察局蘆洲
    分局報請臺灣板橋地方法院檢察署檢察官偵查起訴。
    理  由
一、訊據被告乙○○對於上揭時、地，因疏未注意車前狀況，且
    未暫停讓行人先行通過，致其所駕駛之上開自用小客車左前
    保險桿撞擊告訴人甲○○，致告訴人甲○○受有上開傷害之
    事實供承不諱，核與告訴人甲○○於警詢、偵查中指訴之情
    節相符（見九十五年度偵字第七０四九號偵查卷第一二頁、
    第一三頁、第四一頁）。此外，並有道路交通事故調查報告
    表、道路交通事故現場圖、現場照片十二幀、診斷證明書一
    紙附卷足稽（見上開偵查卷第六頁至第九頁、第一七頁至第
    二二頁、第二八頁）。本件肇事經送臺灣省臺北縣區車輛行
    車事故鑑定委員會鑑定結果，就被告乙○○有未讓行走在行
    人穿越道上之行人先行之過失及甲○○無肇事因素部分，亦
    同此認定，此有臺灣省臺北縣區車輛行車事故鑑定委員會九
    十五年二月二十四日北縣鑑字第九五０一八一號函暨鑑定意
    見書各一紙在卷可稽（見上開偵查卷第三六頁至第三八頁）
    。按汽車行駛時，駕駛人應注意車前狀況，並隨時採取必要
    之安全措施；又汽車行近行人穿越道前，應減速慢行，遇有
    行人穿越時，無論有無交通警察指揮或號誌指示，均應暫停
    讓行人先行通過，九十五年六月三十日修正前之道路交通安
    全規則第九十四條第三項、第一百零三條分別定有明文。被
    告乙○○既為汽車駕駛人，自應遵守上開規定，而肇事當時
    天候晴、日間自然光線、路面為柏油、乾燥、無缺陷、視距
    良好等客觀情況下，並無不能注意之情形，竟疏未注意車前
    狀況，且於行近行人穿越道前，未暫停讓行人先行通過，因
    而肇禍，自應負過失責任，且被告乙○○之過失行為與告訴
    人甲○○之傷害間有相當因果關係。本件事證明確，被告乙
    ○○之過失傷害犯行洵堪認定，應依法論科。
二、按行為後法律有變更者，適用行為時之法律。但行為後之法
    律有利於行為人者，適用最有利於行為人之法律，刑法第二
    條第一項定有明文。被告行為後，刑法第六十二條、第四十
    一條第一項前段業於九十四年一月七日修正公布，並於九十
    五年七月一日施行，修正前（行為時）刑法第六十二條對於
    自首規定應減輕其刑，修正後改為得減輕其刑，以舊法有利
    被告。修正前（行為時）刑法第四十一條第一項前段規定易
    科罰金，得以一元以上三元以下折算壹日，又依被告行為時
    之易科罰金折算標準，修正前罰金罰鍰提高標準條例第二條
    前段（現已刪除）規定，就其原定數額提高為一百倍折算一
    日，則本件行為時之易科罰金折算標準，至多以銀元三百元
    折算一日，經折算為新臺幣後，應以新臺幣九百元折算為一
    日。惟修正後刑法第四十一條第一項前段則規定易科罰金，
    得以新臺幣一千元、二千元、三千元折算壹日，以舊法有利
    被告。經比較修正前後自首減刑及易科罰金折算標準，並綜
    合比較，以九十五年七月一日修正公布施行前之刑法規定，
    較有利於被告。而依新增刑法施行法第一條之一規定，中華
    民國九十四年一月七日刑法修正施行後，刑法分則編所定罰
    金之貨幣單位為新臺幣；九十四年一月七日刑法修正時，刑
    法分則編未修正之條文定有罰金者，自九十四年一月七日刑
    法修正後，就其所定數額提高為三十倍，但七十二年六月二
    十六日至九十四年一月七日新增或修正之條文，就其所定數
    額提高為三倍。修正後有關法定刑罰金數額之規定，並無利
    於修正前之規定，附予敘明。
三、核被告乙○○所為，係犯刑法第二百八十四條第一項前段之
    過失傷害罪。又被告駕車行經行人穿越道，不依規定讓行人
    優先通過，因而致告訴人受傷，應依道路交通管理處罰條例
    第八十六條第一項之規定，加重其刑。又被告於肇事後犯罪
    未被發覺前，向處理警員自承為肇事駕駛，事後並接受裁判
    ，有警員劉秋宏製作之臺北縣政府警察局蘆洲分局道路交通
    事故肇事人自首情形紀錄表一紙附卷可稽（見上開偵查卷第
    二五頁），所為符合自首之規定，應依修正前刑法第六十二
    條前段規定減輕其刑，並先加後減之。爰審酌被告之素行良
    好、過失程度、被害人所受傷害程度，及肇事後雖坦承犯行
    ，惟尚未與被害人達成民事和解之犯後態度等一切情狀，量
    處如主文所示之刑，並諭知易科罰金之折算標準。
四、本件經檢察官提起公訴，被告於準備程序中就被訴事實為有
    罪之陳述，經法官告知簡式審判程序之旨，並聽取公訴人、
    被告之意見後，本院合議庭裁定由受命法官獨任進行簡式審
    判程序，併予敘明。
據上論斷，應依刑事訴訟法第二百七十三條之一第一項、第二百
九十九條第一項前段，道路交通管理處罰條例第八十六條第一項
，刑法第二條第一項前段、第二百八十四條第一項前段、第六十
二條前段（修正前）、第四十一條第一項前段（修正前），罰金
罰鍰提高標準條例第一條前段、第二條（修正前），判決如主文
。
本案經檢察官朱學瑛到庭執行職務。
中    華    民    國    95    年    7     月    18    日
                  交 通 法 庭   法  官  曾正耀
以上正本證明與原本無異
如不服本判決應於送達後10日內向本院提出上訴狀
                                書記官  陳淑怡
中    華    民    國    95    年    7     月    18    日
附錄本案論罪科刑法條全文：
刑法第284條：
因過失傷害人者，處六月以下有期徒刑、拘役或五百元以下罰金
。致重傷者，處一年以下有期徒刑、拘役或五百元以下罰金。
從事業務之人，因業務上之過失傷害人者，處一年以下有期徒刑
、拘役或一千元以下罰金。致重傷者、處三年以下有期徒刑、拘
役或二千元以下罰金。


司法院資訊處製作；財團法人民間司法改革基金會備份。
